【裁判字號】    97,上訴,2547
【裁判日期】    980218
【裁判案由】    毒品危害防制條例等
【裁判全文】
臺灣高等法院臺中分院刑事判決        97年度上訴字第2547號
上  訴  人
即  被  告  乙○○
選任辯護人  張崇哲  律師
            林志銘  律師
            鄭弘明  律師
上  訴  人
即  被  告  丙○○
選任辯護人  詹漢山  律師
            謝英吉  律師
上列上訴人等因毒品危害防制條例等案件，不服臺灣臺中地方法
院97年度訴字第2454號，中華民國97年9月9日第一審判決（起訴
案號：臺灣臺中地方法院檢察署97年度偵字第10055 號），提起
上訴，本院判決如下：
    主  文
上訴駁回。
    事  實
一、乙○○前於民國（下同）93年間，因施用毒品案件，經本院
    93年度上訴字第1968號判決判處有期徒刑10月、8月，應執
    行有期徒刑1年5月確定；復於94年間，因施用毒品案件，經
    臺灣臺中地方法院94年度訴字第948號判決判處有期徒刑10
    月、6月，應執行有期徒刑1年2月確定，經接續執行，刑期
    原應至96年10月2日止，於96年1月17日假釋、再經撤銷假釋
    後，適遇中華民國96年罪犯減刑條例自96年7月16日公布施
    行後，經臺灣臺中地方法院於96年8月31日以96年度聲減字
    第4589號裁定減刑後定應執行有期徒刑8月、6月確定，因前
    所執行刑期已逾裁定應執行之刑期，故毋庸再予執行；又於
    96年間因毒品危害防制條例案件，經臺灣臺中地方法院96年
    度易字第1761號判決判處有期徒刑2月，如易科罰金，以新
    臺幣1千元折算1日確定，而於96年10月12日易科罰金執行完
    畢（本件已構成累犯）；丙○○前於84年間有麻醉藥品管理
    條例、槍砲彈藥刀械管制條例等前科（本件未構成累犯）。
    乙○○、丙○○均明知海洛因係毒品危害防制條例第2條第2
    項第1款所管制之第一級毒品，並為行政院依據懲治走私條
    例第2條第4項規定公告之管制進口物品，未經允許，不得持
    有、運輸、私運進口及輸入。詎乙○○為自大陸地區運輸海
    洛因進入臺灣，遂委託真實姓名年籍不詳之綽號「阿龍」之
    人，在大陸地區尋找願意將毒品海洛因藏放在身體內，再搭
    機回臺，以此方式運輸海洛因入境臺灣之人，阿龍遂在大陸
    地區徵得丙○○同意擔任運輸者，乙○○遂與丙○○基於運
    輸第一級毒品海洛因之犯意聯絡，由乙○○先於97年4月12
    日自臺灣搭乘飛機前往中國大陸，再於同年4月中旬某日，
    在中國大陸廣東省東莞市，以人民幣6萬元（約為新臺幣25
    萬元）向真實姓名不詳綽號「阿呆」之人購買合計重量約
    197.8公克之海洛因，交由丙○○於同年4月22日深夜至4月
    23 日凌晨間某時，以鐵管將上開海洛因緊縮，並用保險套
    包裹分裝成圓柱狀海洛因球5顆後，再使用潤滑劑塞入自己
    肛門內，並將剩餘之海洛因包裝於1袋隨身攜帶，2人再於同
    年月23日凌晨5時許，一同自東莞搭車至香港機場後，為避
    免遭查緝，故意分開搭乘飛機返回臺灣，乙○○先於97年4
    月23 日上午從香港搭乘國泰航空公司之班機，另丙○○則
    於同日上午10時25分許以上揭方式攜帶上開海洛因，從香港
    搭乘下一班起飛的中華航空公司之班機，俟乙○○抵達臺灣
    桃園國際航空機場（下稱桃園機場）後，於同日11時50分先
    出海關等候丙○○抵達，待丙○○抵達臺灣桃園國際機場後
    ，於同日12時17分攜上開海洛因出海關，2人會合後，丙○○藉在飛機上已先服食瀉藥，於機場大廳之廁所內，將上開
    塞入肛門內之5顆海洛因排出，並以衛生紙包好後裝入自身
    之背包內，之後再由乙○○出資並引導丙○○共同搭乘統聯
    客運巴士至臺中市○○○○道下，欲轉搭乘計程車離去。嗣
    警因接獲秘密證人甲○（真實姓名年籍詳卷）檢舉乙○○有走
    私海洛因入境之線報，而與航警局、海巡署聯繫，自乙○○
    抵達桃園機場起即派員接替埋伏跟監，俟該2人於同日15時5
    分許，在中清交流道下同搭乘車牌號碼9P-896號計程車之際
    ，將其2人逮捕，而查獲上情，當場並於丙○○之背包內，
    扣得其2人所運輸之海洛因5顆（毛重共195.35公克，合計驗
    餘淨重182.9 7公克）、海洛因1包（毛重2.45公克，驗餘淨
    重0.99 公克）合計重量約197.8公克，及包裹海洛因用之沾
    有血跡之衛生紙5張、乙○○、丙○○所有之臺灣居民來往
    大陸通行證2本、丙○○所持門號000 00000000000、000000
    00000000號之行動電話各1支（均含SIM卡）、乙○○所持門
    號0000000000、0000000000號之行動電話各1支（均含SIM卡
    ）、丙○○中國工商銀行萬江支行帳戶存摺1本、名片2張、
    中國邊防檢查出境登記卡2張。
二、案經臺灣臺中地方法院檢察署檢察官指揮及行政院海岸巡防
    署中部地區巡防局臺中機動查緝隊報請臺灣臺中地方法院檢
    察署檢察官偵查起訴。
    理  由
壹、證據能力部分
一、按被告以外之人於審判外之言詞或書面陳述，除法律有規定
    者外，不得作為證據；被告以外之人於檢察事務官、司法警
    察官或司法警察調查中所為之陳述，與審判中不符時，其先
    前之陳述具有較可信之特別情況，且為證明犯罪事實存否所
    必要者，得為證據，刑事訴訟法第159條第1項、第159條之2
    分別定有明文。秘密證人甲○於警詢陳稱：伊聽被告乙○○說
    會自大陸叫人攜帶海洛因闖關入境販賣等語，秘密證人甲○於
    本院翻異前詞改證稱：「我是聽到被告乙○○的姐姐說被告
    乙○○要到大陸去。好像是化粧品的事情，我確實不太清楚
    。那時警察問我乙○○去哪裡，我說乙○○是去大陸，走私
    毒品是警詢時警察自己說的。我只提到他去大陸而已。」云
    云（見本院卷第141頁），惟秘密證人甲○於警詢所述之內容
    ，業據證人即警員戊○○於原審審理時到庭證述：「甲○是說
    他的上源是「大胖」（臺語），但是他怕會抓不到，所以提
    供乙○○，希望可以減輕，還說4月11日左右乙○○到大陸
    去，他要走私海洛因進來。（檢察官問：你們如何查證這個
    線索是正確的？）我們有行文航警隊查證，確認乙○○97年
    4 月12日左右有去大陸，而且我們也有調閱乙○○的相關通
    聯，確認他有與大陸那邊聯繫，我們請航警局注意他要入境
    之前，要通知我們。」等語（見原審卷第106頁）在卷，而
    被告乙○○確於97年4月12日出境，並有被告乙○○之旅客
    入出境記錄查詢資料在卷可佐；且秘密證人甲○於警詢陳稱：
    「乙○○會叫人攜帶闖關入境，確定將海洛因藏在何處入境
    我就不清楚。」等語，而本件亦確實於與被告乙○○同行之
    被告丙○○之手提袋內查獲扣案毒品海洛因，可證明秘密證
    人甲○之警詢供述，具有可信之特別情況；復本件因秘密證人
    甲○ 之警詢供述線索而查獲經運輸入境之扣案海洛因，是秘
    密證人甲○之警詢證詞亦為證明犯罪事實之存否所必要，應認
    對被告乙○○具證據能力。
二、按刑事審判為發現實質之真實，採直接審理及言詞審理主義
    ，證據資料必須能由法院以直接及言詞審理之方式加以調查
    ，證人不得以書面陳述，必須到庭以言詞陳述，始具證據能
    力，而得採為判斷之依據。司法警察官本於其職務作成之報
    告文書，或係基於他人之陳述而作成，或係基於其本身之見
    聞而撰具，均無從由法院依直接及言詞審理方式加以調查，
    應無證據能力，不能認為係刑事訴訟法第165條第1項所稱「
    其他文書可為證據者」之證據書類，縱令已將之向被告宣讀
    或告以要旨，依同法第155條第2項規定，亦不能遽採為有罪
    判決之論據，最高法院95年臺上字第3343號判決可資參照。
    是上開警方偵查報告即職務報告既經被告乙○○之選任辯護
    人林志銘律師主張無證據能力等語，該偵查報告係屬警員於
    審判外之陳述，應認對被告乙○○不具證據能力。
三、又依大法官會議釋字第五八二號解釋意旨，共同被告於被告
    案件中係屬證人，法院應踐行人證之法定調查程序，始具有
    證據能力；而共同被告於被告案件之警詢、偵查中陳述，因
    被告無從為詰問，而有礙被告之對質詰問權，應無證據能力
    。再法院就被告之案件對其他共同被告或與被告有共犯關係
    之人調查，均應依人證之調查程序傳喚該共同被告或共犯到
    場，命其立於證人之地位而為陳述，並通知被告，使被告有
    與之對質及詰問其現在與先前陳述之瑕疵的機會，以確保其
    對質詰問權，並藉以發現實體真實（最高法院九十四年度臺
    上字第一七七六號判決意旨參照）。依上開大法官會議解釋
    及最高法院判決意旨，法院如於共同被告以證人身分到庭陳
    述，訊問被告對共同被告之審判外陳述有何意見，並准許被
    告對於共同被告當庭及先前陳述進行詰問，即已賦予被告對
    於共同被告對質詰問機會，此時共同被告於審判外陳述之瑕
    疵，應已治癒，而具有證據能力。查證人即同案被告丙○○
    業於原審以證人身分作證，由被告乙○○及辯護人依法進行
    交互詰問，已依法確實保障被告之對質詰問權。
四、按「被告以外之人於審判外之陳述，雖不符前4條（指刑事
    訴訟法第159條之1至第159條之4）之規定，而經當事人於審
    判程序同意作為證據，法院審酌該言詞陳述或書面陳述作成
    之情況，認為適當者，亦得為證據」，又「當事人、代理人
    或辯護人於法院調查證據時，知有第159條第1項不得為證據
    之情形，而未於言詞辯論終結前聲明異議，視為有前項之同
    意」，刑事訴訟法第159條之5第1項、第2項亦有明文。本件
    被告2人及其等之辯護人就其餘檢察官提出之證據之證據能
    力，均未於言詞辯論終結前聲明異議，自視為同意作為證據
    ，且經本院審酌後，無取得證據違法、欠缺供述之任意性或
    證據證明力顯然偏低等不適當之情形，認均有證據能力。
貳、實體部分
一、訊據被告乙○○、丙○○2人均矢口否認有運輸、走私海洛
    因犯行，被告乙○○辯稱：被查獲的海洛因和我沒有關係。
    丙○○把海洛因帶到臺灣來，我都不知道，秘密證人甲○係為
    求減輕其刑而為不實供述，被告丙○○運毒入境和我沒有關
    係云云；被告丙○○辯稱：扣案海洛因是帶回來自己吃的，
    我非無資力購毒，我搭機返臺之機票是自己刷卡支付的云云
    。惟查：
（一）被告丙○○於上揭時地確有運輸、走私海洛因之犯行：
    1.業據被告丙○○對有於上揭時間，在大陸地區將上揭扣案
      海洛因5顆以上揭塞入肛門，另並隨身攜帶海洛因1包，而
      將上開海洛因攜帶入境之犯行坦承不諱（原審聲羈卷第1
      頁反面、原審卷第22至23頁、第46頁反面、本院卷第90頁
      反面），復有扣案海洛因球5顆、海洛因1包可佐。再上開
      扣案海洛因球5顆及海洛因1包，經送驗結果，扣案之塊狀
      檢品5包，均含第一級毒品海洛因成分，合計淨重182.97
      公克，空包裝總重18.59公克，純度86.27﹪，純質淨重
      157.85公克。另送驗粉末檢品1包，確含第一級毒品海洛
      因成分，淨重0.99公克，空包裝重1.67公克，有法務部調
      查局濫用藥物實驗室97年5月16日調科壹字第09723024560
      號鑑定書（見偵查卷第28頁）在卷可佐，確係海洛因無訛
      。又扣案用以包裹本件海洛因而沾有血跡之衛生紙5張，
      經送驗結果，於其上採樣之血跡與丙○○DNA -STR型別相
      同，亦有內政部警政署刑事警察局鑑驗書在卷可佐（見原
      審卷第53頁），足見被告丙○○於警詢所述，係於機場廁
      所取出塞於肛門之毒品海洛因等情，亦可採信，以致包裹
      海洛因之包裝袋外之衛生紙亦沾有丙○○之血跡。此外，
      並有扣案海洛因現場照片及丙○○之旅客入出境記錄查詢
      資料在卷可稽（警卷第62頁），足認扣案海洛因確均係被
      告丙○○在大陸地區以塞入肛門及隨身攜帶之方法運輸入
      境臺灣，是被告丙○○此部分自白與事實相符，其運輸海
      洛因即私運管制物品海洛因進口之犯行應堪認定。
    2.至被告丙○○雖辯稱：扣案海洛因係伊以6萬元人民幣買
      的，想說回臺灣可以用，伊並非無資力者云云。惟按「懲
      治走私條例之運送走私物品罪，並不以運送他人所有或持
      有之走私物品為限，即為自己運送者亦包括在內，故不論
      運送人係為他人運送或為自己運送，均應成立運送走私物
      品罪（本院84年臺上字第2525號判例參照）。同理，毒品
      危害防制條例之運輸毒品罪，亦不以運輸他人所有或持有
      之毒品為限，即為自己運輸者亦包括在內，故不論運輸人
      係為他人運輸或為自己運輸，均應成立運輸毒品罪。」最
      高法院92年度臺上字第3321號判決可資參照，是被告丙○○既將毒品海洛因以塞入肛門、自大陸地區攜帶入境再行
      解出體外之方式運輸，縱稱該海洛因係供己施用，仍已該
      當於運輸第一級毒品入境之構成要件。復查，被告丙○○
      於原審亦供稱：「96年8月以後，我平均每個月收入大約1
      萬元人民幣。我在大陸賺的都存在工商銀行，有時候就沒
      有存，就留著手邊使用。（法官問：你的往來帳戶？）我
      都是存在中國工商銀行，但是已經很久沒有用了，差不多
      1年沒有用這個帳戶了，我沒有其他帳戶。」等語（原審
      卷第22頁反面），復有丙○○之中國工商銀行萬江支行之
      銀行存摺之往來明細可佐（警卷第57、58頁），顯見被告
      丙○○於96年8月以後，已近1年無大筆款項可存入銀行帳
      戶，其復未能提出任何經濟資力證明其何以有港幣6萬元
      購買扣案海洛因之款項，已難認扣案海洛因係被告丙○○
      所購買；再查，被告丙○○查獲時隨身攜帶之款項為新臺
      幣400元、人民幣700元，還有港幣50元，而當時人民幣對
      新臺幣之匯率約1比4.3（上開人民幣約為新台幣3010元）
      ，港幣對新臺幣匯率約1比4（上述港幣約為新台幣200元
      ）等情，均據被告丙○○於原審陳明在卷（原審卷第23頁
      反面），是被告丙○○身上所攜帶現金款項總折合約為新
      臺幣3610元，扣除於97年4月23日查獲時，人民幣尚難在
      臺灣直接兌換為新臺幣，則被告丙○○所持新臺幣及港幣
      價值合計亦約有新臺幣600元，然被告丙○○既已打算返
      臺定居，又返臺後之住處、工作收入尚無著落，復尚未與
      家人聯絡，亦據被告丙○○於原審自承：「（法官問：兩
      個兒子、一個女兒是不是都不知道你97年4月23日要去找
      他們？）是的，都不知道。」等語在卷（原審卷第25頁反
      面、第26頁），其自無可能不顧基本生活、交通費用所需
      ，僅留存新臺幣400元、人民幣700元及港幣50元（合計價
      值約新臺幣3610元），卻購買價值高達25萬元新臺幣之扣
      案海洛因，而未留存自己基本生活花費所須支付之款項；
      更足佐證被告丙○○本件應係受託運輸、私運管制物品即
      扣案海洛因亦明。
（二）再被告乙○○確有與被告丙○○就上揭運輸、私運海洛因
      犯行有犯意聯絡等情，亦可由：
    1.秘密證人甲○於警詢供稱：「（警問：你要提供何人走私毒
      品情資？）警方查獲我毒品案處所原承租人乙○○，他近
      日出國不在臺灣就是準備走私海洛因入境銷售。（警問：
      乙○○於何時地出境到何國家？）97年4月10-11日左右，
      應該由桃園機場出境到中國大陸。（警問：乙○○何時入
      境？）何時入境我不確定。（警問：你如何知道他要從中
      國大陸走私海洛因入境？）在臺中市○○路○段71巷19-1
      號6樓聽他說的。（警問：乙○○要以何方法走私海洛因
      入境？）乙○○會叫人攜帶闖關入境，確定將海洛因藏在
      何處入進（境）不清楚。」等語（警卷第20、21頁），復
      據證人即製作秘密證人甲○警詢筆錄之警員戊○○於原審具
      結證稱：「我們有問甲○是乙○○自己出去是要自己夾帶進
      來，還是用包裹進來的，甲○說乙○○有說大陸那裡有派人
      ，只要人過去帶進來就可以了，…」等語（原審卷第107
      頁反面），依秘密證人甲○上揭警詢陳述內容，已指明被告
      乙○○出境時即已安排好委託他人運輸、私運管制物品海
      洛因入境之計劃，再依被告乙○○之旅客入出境記錄查詢
      資料、護照（警卷第61、60頁），查知乙○○出境臺灣之
      時間為97年4月12日乙節，核與秘密證人甲○之指述被告乙○○出境走私毒品海洛因之時間約為97年4月10、11日相
      仿。又秘密證人甲○係被告乙○○之友人，亦據證人戊○○
      於原審證稱：「甲○在復興路乙○○的租屋處那邊，他都是
      在那邊，乙○○也有告訴他，乙○○也有把租屋處的鑰匙
      交給甲○。」等語（原審卷第108頁反面），亦核與被告乙○○於警詢所供其出國前有將鑰匙交給朋友叫他幫我看管
      住處等情相吻（警卷第8頁），被告既將自己租屋處之鑰
      匙交給秘密證人甲○，供秘密證人甲○居住於該處以看顧房子
      ，2人間顯有相當交情，秘密證人甲○於警詢所述顯非憑空
      杜撰。惟秘密證人甲○於本院翻異前詞證稱：「（辯護人問
      ：你在警詢時，有供稱被告乙○○要到大陸走私毒品，你
      是如何知道的？）我是聽到被告乙○○的姐姐說被告乙○○要到大陸去。（辯護人問：你聽他姐姐說被告乙○○是
      要到大陸做何事？）好像是化粧品的事情，我確實不太清
      楚。（辯護人問：為何你在警詢時，會說被告乙○○是要
      到大陸走私毒品？）那時警察問我乙○○去哪裡，我說乙○○是去大陸，走私毒品是警詢時警察自己說的。（辯護
      人問：所以你在警詢時並沒有提到乙○○要到大陸走私毒
      品？）我只提到他去大陸而已。」云云（本院卷第141頁
      ）」，但以本件確因秘密證人甲○於警詢供述被告乙○○將
      安排他人運輸海洛因入境之線索，而查獲經運輸入境之扣
      案毒品海洛因，是秘密證人甲○於本院所為迥異於警詢之證
      述，可能係其身分已經為被告乙○○所知且受被告在庭之
      心理壓力，或深慮彼此情誼及利害關係後，所為迴護被告
      乙○○之詞，顯不足採信。
    2.再被告乙○○係與被告丙○○同自大陸東莞至香港機埸，
      及被告乙○○先抵達桃園國際機場入境後，即在機場等候
      被告丙○○班機抵臺入境，俟被告丙○○入境再共同至機
      場廁所，被告乙○○先出廁所外等候，除中間曾再至廁所
      1次外，共等候被告丙○○在廁所約20、30分鐘後出來，2
      人再一同搭乘統聯客運返回至臺中中清交流道，且被告丙○○之統聯車資係由乙○○所支付等情，均為被告乙○○
      （原審卷第32頁正面）、丙○○於原審自承在卷（原審卷
      第24頁），復與證人即海巡署查緝員林炯、楊閔翔所述
      在機場跟監所見情形相符；而秘密證人甲○之警詢指述，已
      提及被告乙○○赴大陸所進行之運輸、私運海洛因方式，
      並非自己夾帶入境，係另由他人夾帶入境等情，核與被告
      乙○○入境後，自身並未查獲海洛因，係於機場等候身上
      攜帶少量現金，卻有大量海洛因塞於肛門之被告丙○○，
      被告乙○○並於廁所外等候被告丙○○將海洛因排出肛門
      外，復再同行至臺中，均與秘密證人甲○所述被告乙○○之
      運輸、私運海洛因之方式係由他人夾帶入境等情相符。再
      參以警方接獲秘密證人甲○警詢陳述之線索，得知被告乙○○將安排他人運輸海洛因入境之線索後，並不知情被告乙○○係安排何人代為運輸海洛因入境，因之僅鎖定被告乙○○進行跟監，亦據證人戊○○於原審證稱：「（受命法
      官問：本件從一開始到機場，是不是只有鎖定乙○○？）
      是的。（受命法官問：是不是因為你們當時並不知道另一
      個運輸的人是何人，因為線報也只有乙○○，所以就鎖定
      乙○○？）是的。（受命法官問：甲○當時是否知道乙○○
      是託何人運輸毒品？）當時問他，他說他不清楚，他說乙○○沒有告訴他，只說有人會運進來，也沒有說哪一天，
      或是哪一個班機回來。（受命法官問：也就是說丙○○部
      分，有無任何的線報？）沒有。（受命法官問：航警當時
      在機場的時候，有無對乙○○做徹底的檢查行李？）沒有
      ，就是用注檢的方式檢查而已，就是用一般的方式，並不
      是用嚴檢，因為我們也怕運送毒品的人是搭乘下一班飛機
      進來，會不敢進來，因為我們以前查獲的，都是這種方式
      ，就是運送毒品的人會分開乘坐班機回來。」等語在卷（
      原審卷第109頁），是本件警方係鎖定被告乙○○進行跟
      監查緝，被告乙○○在機場等候被告丙○○入境，2人又
      同行至臺中，警方始對與被告乙○○及與被告乙○○同行
      之被告丙○○進行盤查，其後果於被告丙○○隨身行李查
      獲扣案海洛因，倘非警方鎖定被告乙○○及其同行之人，
      衡情不可能查獲本件運輸海洛因犯行，均足佐見被告乙○○絕非偶然與被告丙○○隨行，而係被告乙○○委託被告
      丙○○，而與被告丙○○間確有運輸、私運管制物品海洛
      因進口之犯意聯絡及行為分擔亦明。
    3.被告乙○○雖辯稱：查獲前不知道丙○○攜帶海洛因入境
      臺灣云云（原審卷第31頁反面），並辯稱：我會在機場等
      他，是因為我要幫丙○○買機場到臺中的車票，所以我才
      在那邊等他云云（原審卷第32頁反面），及被告丙○○於
      原審供稱：本案與乙○○沒有關係云云（原審卷第26頁）
      。惟查，被告乙○○返抵臺灣時，身上尚有1萬多元新臺
      幣，又搭乘統聯自桃園機場至臺中的車資為新臺幣180元
      等情，均據被告乙○○於原審自承在卷（原審卷第110頁
      ），而被告丙○○抵達臺灣時，身上尚有新臺幣400元、
      人民幣700元及港幣50元（合計價值約新臺幣3610元），
      亦據被告丙○○於原審陳明在卷（原審卷第23頁反面），
      扣除人民幣在臺難以兌換，至桃園機場入境後，港幣於機
      場的銀行亦可兌換為新臺幣，是其所持新臺幣及港幣價值
      合計約600元，該金額固不足以支付其返臺定居之住宿、
      基本生活費用，然已足夠支付其自桃園機場至臺中之統聯
      客運之180元車資，實毋須乙○○代為支付車資；被告丙○○既打算返臺生活，竟以高達港幣6萬元（即台幣25萬
      元）之高價購得毒品海洛因攜帶入境，卻對返臺當日之數
      百元交通基本花費均未安排，需由先返國之被告乙○○在
      機場等候，俾幫丙○○買機場到臺中暨其後返家的車資，
      所辯顯與常情有違。又被告2人係於中清交流道下要搭乘
      同輛計程車時為警查獲，證人丙○○於原審證稱：「我本
      來是要到彰化，我要去看我孩子。，…。我兩個兒子都在
      臺中。…他們住在潭子。」云云（原審卷第112頁反面、
      第113頁），其於偵訊亦供稱：「（檢察官問：坐計程車
      要到何處？）要去找我兒子。（檢察官問：乙○○要去哪
      裡？）他說他要回家。（檢察官問：你們如何同時坐計程
      車？）讓乙○○先回去。」云云（偵查卷第16 頁），被
      告乙○○則於原審供稱：我是要到復興路云云（原審卷第
      110頁反面），則被告2人在中清交流道下車，被告丙○○
      要至潭子（地理位置位於臺中及中清交流道的北邊）看兒
      子，被告乙○○要返回復興路住處（地理位置位於臺中及
      中清交流道的南邊），2人返家路途方向既屬相反，自無
      必要搭同輛計程車，先送被告乙○○返回復興路住處，再
      由被告丙○○繞回原路前往潭子，由此推論，被告丙○○
      若非有先隨同前往被告乙○○住處之事由及必要，豈非反
      使被告乙○○支付更多車資之理？況以，被告乙○○於原
      審亦供稱：「統聯到臺中才180元，我是要到復興路，我
      想說復興路到彰化比較近，我想說到那邊，我再給他500
      元就好了。」云云（原審卷第110頁反面），惟被告丙○○既稱要返臺生活，復在大陸已購妥返臺機票，豈可能未
      籌妥返臺當日之交通費用及生活開銷，而須向當日要自東
      莞前往香港搭機時，甫於東莞巴士站偶遇之被告乙○○借
      款？況其等既搭乘不同航班飛機返臺，縱被告丙○○返臺
      後需要區區數百元之車資，其在東莞、或香港向乙○○借
      款，或以所持人民幣與乙○○、抑或在機場駐地銀行兌換
      新臺幣均可，何須由先抵達臺灣之乙○○為區區數百元車
      資，在機場久候丙○○抵達，並又於機場廁所外等候20、
      30 分鐘，再為被告丙○○購買車票，復俟自己坐計程車
      到家後，才要再借給被告丙○○500元車資助其返家，此
      再再悖於情理，被告乙○○顯非僅為出借予僅有一面之緣
      之被告丙○○交通款項而在機場等候被告丙○○入境。更
      遑論被告丙○○身懷毛重達195.354之海洛因5顆及毛重
      2.45 公克之海洛因1包，係屬違禁物品，其恐為人察覺，
      防備他人知情密報，已有不及，2人又非近親至交，而僅
      初相識未久，倘非被告丙○○與乙○○就運輸海洛因有犯
      意聯絡，由被告乙○○出資購毒，而由被告丙○○分擔親
      身攜帶毒品入境之共同犯行，自無可能有上開情事發生，
      是被告乙○○辯稱：不知情云云，被告丙○○供稱僅係請
      乙○○出車資云云，均非可採。
（四）且按刑事訴訟法第一百五十六條第二項固明定：被告或共
      犯之自白，不得作為有罪判決之唯一證據，仍應調查其他
      必要之證據，以察其是否與事實相符。其立法旨意乃在防
      範被告或共犯自白之虛擬致與真實不符，故對自白在證據
      上之價值加以限制，明定須藉補強證據以擔保其真實性。
      又毒品施用者所稱其向某人買受毒品之指證，不得作為有
      罪判決之唯一證據，仍須調查其他必要之證據，以察其是
      否與事實相符，良以毒品買受者之指證，依毒品危害防制
      條例第十七條規定，供出毒品來源而破獲者，得減輕其刑
      ，其憑信性於通常一般人已有所懷疑，為防範施用毒品者
      作利己損人之不實供述，以邀上開減輕其刑寬典，縱自形
      式上觀察，並無瑕疵，仍須以其他補強證據擔保該項供述
      之真實性，始得作為判斷之依據。但所謂「補強證據」係
      指除該供述本身外，其他足以佐證該供述確具有相當程度
      真實性之證據而言。其所補強者，不以事實之全部為必要
      ，祇須因補強證據與該供述相互印證，依社會通念，足使
      犯罪事實獲得確信者，即足當之（參最高法院九十七年度
      台上字第五六五九號判決）。本件秘密證人Ａ１於警詢中
      證稱被告乙○○97年4月中旬前往大陸地區是為購買毒品
      海洛因運輸入境，經警佈線查詢跟監，果查獲被告乙○○
      於97年4月23日返臺時，猶於機場等候稍候返臺之被告丙○○，進而查獲其等共同攜帶毒品海洛因入境等節，亦印
      證證人Ａ１所證等節確具相當真實性，且依社會通念，尚
      難認證人Ａ１有為己減刑而故為誣指之可能。又證人之陳
      述有部分前後不符，或相互間有所歧異時，究竟何者為可
      採，法院仍得本其自由心證予以斟酌，非謂一有不符或矛
      盾，即應認其全部均為不可採信。查證人Ａ１固於本院審
      理中翻異前詞，顯係為附和被告乙○○辯解而為迴護之證
      詞，不足採信，已如前述，是證人Ａ１於本院就此證詞之
      瑕疵，固不足為被告有利之認定，然證人既明確證述被告
      乙○○出境係為購毒入境，嗣果查獲被告等二人共同運輸
      毒品海洛因入境之犯行，本案事證明確，被告2人上揭犯
      行均堪認定。
二、按海洛因為毒品危害防制條例第2條第2項第1款所列之第1級
    毒品，且係行政院依懲治走私條例第2條第4項所公告之「管
    制物品項目及其數額」甲項第4款規定之管制進出口物品。
    又懲治走私條例第2條第1項所謂私運管制物品進口，係指由
    國外或自大陸地區私運管制物品，進入臺灣地區而言；輸入
    之既遂與未遂，以是否已進入國界為標準。是核被告乙○○
    、丙○○所為，均係犯懲治走私條例第2條第1項之私運管制
    物品第一級毒品進口罪及毒品危害防制條例第4條第1項之運
    輸第一級毒品罪。被告2人持有第一級毒品之低度行為，為
    運輸第一級毒品之高度行為所吸收，不另論罪。被告2人就
    上開犯行彼此間有犯意聯絡及行為分擔，均為共同正犯。再
    被告2人所犯上開懲治走私條例第2條第1項之私運管制物品
    第一級毒品進口罪及毒品危害防制條例第4條第1項之運輸第
    一級毒品罪，係以1行為觸犯2罪名，為想像競合犯，依刑法
    第55條規定，應從重以運輸第一級毒品罪論處；公訴人雖認
    被告2人所犯之懲治走私條例之罪部分，因所犯毒品危害防
    制條例第4條第1項之運輸第一級毒品罪係特別法優先適用，
    故不另論懲治走私條例之罪云云，惟按「私運毒品進口，係
    一行為同時觸犯勘亂時期肅清煙毒條例第5條第1項及懲治走
    私條例第2條第1項兩罪名，應依刑法第55條前段想像競合規
    定從一重處斷」，最高法院74年度第10次刑事庭會議決議可
    資參照，是公訴人所認顯係有誤，併此敘明。再查，被告乙○○有竊盜、麻醉藥品管理條例、偽造文書、毒品危害防制
    條例多次，復於96年間因毒品危害防制條例案件，經臺灣臺
    中地方法院96年度易字第1761號判決判處有期徒刑2月，如
    易科罰金，以新臺幣1千元折算1日確定，而於96年10月12
    日易科罰金執行完畢等情，有臺灣臺中地方法院檢察署刑案
    資料查註紀錄表及臺灣高等法院被告全國前案紀錄表附卷可
    參，其於有期徒刑執行完畢5年以內故意再犯本件有期徒刑
    以上之2罪，均為累犯，應依刑法第47條第1項規定，就運輸
    第一級毒品本罪中之併科罰金部分加重其刑，而法定本刑為
    死刑、無期徒刑部分則依法不得加重其刑。再按運輸第一級
    毒品罪之法定刑為死刑或無期徒刑，然同為運輸第一級毒品
    之人，其原因動機不一，犯罪情節未必盡同，或有大盤毒梟
    者，亦有中、小盤之分，其運輸行為所造成危害社會之程度
    自屬有異，法律科處此類犯罪，所設之法定最低本刑卻同為
    「死刑或無期徒刑」，不可謂不重。於此情形，倘依其情狀
    處以較輕之徒刑，即足以懲儆，並可達防衛社會之目的者，
    自非不可依客觀之犯行與主觀之惡性二者加以考量其情狀，
    是否有可憫恕之處，適用刑法第59條之規定酌量減輕其刑，
    期使個案裁判之量刑，能斟酌至當，符合比例原則。本件被
    告乙○○、丙○○2人運輸第一級毒品，毛重數量為達
    195.35公克及2.45公克（驗餘淨重數量為182.97公克及0.99
    公克），且甫一入境幸即被查獲，顯見其尚未實際獲取龐大
    利益，與惡性極重之大毒梟尚屬有別，倘予以宣告法定最低
    度刑期無期徒刑仍嫌過重，難謂符合罪刑相當性及比例原則
    ，更無從與大毒梟之惡行有所區隔，客觀上足以引起一般之
    同情，其犯罪情狀尚有可憫之處，爰對被告2人均依刑法第
    59條規定，酌量減輕其刑。被告乙○○同時具有加重減輕事
    由，依刑法第71條第1項之規定就併科罰金部分先加後減，
    就法定刑為死刑、無期徒刑部分則予減輕其刑。
三、原審經審理結果，認被告2人罪證明確，適用毒品危害防制
    條例第4條第1項、第18條第1項前段、第19條第1項、懲治走
    私條例第2條第1項、第11條，刑法第11條、第28條、第47條
    第1項、第55條、第59條等規定，並審酌被告乙○○、丙○○明知海洛因不僅殘害施用者自身健康，因施用毒品而散盡
    家財、連累家人，或為購買毒品鋌而走險者，更不可勝計，
    竟為謀個人私利，運輸毒品，影響社會安全甚鉅，又考量其
    犯罪之手段、素行、運輸毒品之數量為合計淨重182.97公克
    （純度86.27%）及0.99公克，依被告乙○○所述，其於97年
    1月間在臺灣地區之海洛因市價交易價格約2公克值1萬3 千
    元新臺幣（原審卷第149頁），再考本件扣案海洛因球之純
    度達86.27%，實則較臺灣一般零售之海洛因純度不高之情況
    相差甚多，是扣案海洛因在臺灣市價絕對逾百萬以上，及被
    告乙○○犯後矢口否認犯行，未見悔意，態度不佳，另被告
    丙○○坦承自己大部分犯行，暨公訴人求處無期徒刑及各併
    科新臺幣100萬元罰金，並諭知褫奪公權及刑前強制工作，
    實屬過重等一切情狀，分別量處有期徒刑20年。並敘明扣案
    之海洛因5顆驗餘合計淨重182.97公克及海洛因1包，驗餘淨
    重0.99公克應諭知沒收銷毀；及扣案海洛因之空包裝袋，各
    總重18.59公克及1.67公克、衛生紙5紙等應諭知沒收；以及
    其餘扣案物不予沒收之理由（詳如後述）。核其認事用法俱
    無不當，量刑亦稱允洽。被告乙○○猶執陳詞否認犯行，指
    摘原判決不當而提起上訴，惟本案事證已明，詳如前述，被
    告乙○○上訴非有理由，應駁回其上訴。被告丙○○上訴意
    旨以其並非累犯，且其犯後坦承犯行，與被告乙○○之犯後
    態度顯不相同，原審未依刑法57條詳予審酌，同科處有期徒
    刑20年，於法未合，而指摘原判決不當云云，惟查被告丙○○、乙○○所犯係最輕本刑為死刑或無期徒刑之罪，原審雖
    對被告乙○○論以累犯，然法定本刑死刑、無期徒刑部分依
    法不得加重，且原審已審酌刑法第57條所列情狀，及刑法第
    59條之情形而酌量減輕其刑，具體敘明而予科刑，於法尚無
    不合，本院衡酌被告丙○○係實際負責運送毒品入境者，其
    為警查獲時同時扣得毒品，其坦承攜帶毒品入境，為情勢使
    然，但未供明本案與被告乙○○間究如何分工共同運輸毒品
    入境、或獲得報酬等細節，縱非累犯，其二人之非難性實無
    輕重之別，難謂原審未併予斟酌此節，是其上訴亦無理由，
    應予駁回。
四、扣案之海洛因5顆驗餘合計淨重182.97公克及海洛因1包，驗
    餘淨重0.99公克，係被告2人運輸、私運之第一級毒品，應
    依毒品危害防制條例第18條第1項前段規定，沒收銷燬之。
    再按毒品危害防制條例第19條第1項規定，屬相對沒收主義
    之立法，其應沒收之物，應以屬被告所有者為限，最高法院
    93年度臺上字第462號判決意旨參照，是扣案之用以包裹前
    開扣案海洛因之空包裝袋，各總重18.59公克及1.67公克，
    係防海洛因裸露潮濕，易於攜帶、運輸所用之物，及包海洛
    因用之衛生紙5紙，亦係包裹前開扣案海洛因所用之物，顯
    係被告乙○○所有之物，爰依毒品危害防制條例第19條第1
    項沒收。至扣案被告2人所持用之行動電話4支（含SIM卡）
    、被告丙○○所有查獲時裝放扣案海洛因所用之背包1只及
    其餘扣案被告乙○○、丙○○所有之臺灣居民來往大陸通行
    證2本、丙○○中國工商銀行萬江支行帳戶存摺1本、名片2
    張、中國邊防檢查出境登記卡2張，既無證據證明係專供運
    輸海洛因犯行所用之物，衡情並無沒收必要，自不予宣告沒
    收，併此敘明。
據上論斷，應依刑事訴訟法第368條，判決如主文。
本案經檢察官丁○○到庭執行職務。
中    華    民    國    98    年    2     月    18    日
            刑事第七庭    審判長法  官  林  榮  龍
                                法  官  鄭  永  玉
                                法  官  張  惠  立
上列正本證明與原本無異。
如不服本判決應於收受送達後十日內向本院提出上訴書狀，其未
敘述上訴理由者，並得於提起上訴後十日內向本院補提理由書 (
均須按他造當事人之人數附繕本)「切勿逕送上級法院」。
                                書記官  陳  慈  傳
中    華    民    國    98    年    2     月    24    日
附錄：本案論罪科刑法條全文
毒品危害防制條例第4條第1項
製造、運輸、販賣第一級毒品者，處死刑或無期徒刑；處無期徒
刑者，得併科新臺幣 1 千萬元以下罰金。


司法院資訊處製作；財團法人民間司法改革基金會備份。
